【裁判字號】    98,易,680
【裁判日期】    980820
【裁判案由】    家暴傷害罪
【裁判全文】
臺灣高雄地方法院刑事判決               98年度易字第680號
    公  訴  人  臺灣高雄地方法院檢察署檢察官
    被      告  丙○○
    選任辯護人  林春華律師
上列被告因家暴傷害罪案件，經檢察官提起公訴（97年度偵字第
29031 號），本院判決如下：
    主    文
丙○○無罪。
    事    實
一、公訴意旨略以：緣甲○○為被告丙○○之大嫂，2 人間為2
    親等之旁系姻親，具有家庭暴力防治法第3 條第4 款之家庭
    成員關係，並均居住於高雄縣永安鄉○○路130 巷13號（下
    稱本件住處）。民國97年2 月7 日9 時30分許，在本件住處
    3 樓，甲○○因故與其婆婆丁○○因細故發生爭吵，被告丙○○見狀，竟基於傷害人身體之故意，以拳頭毆打甲○○臉
    部，並將甲○○壓制於地上，以拳頭毆打甲○○頭部，致甲○○受有頭部及臉部多處挫擦傷、頸部4 ×1 及5 ×0.2 公
    分挫擦傷、右手中指1.5 ×1.5 公分瘀青之傷害。因認被告
    丙○○涉犯刑法第277 條第1 項之傷害罪嫌云云。
二、按被告未經審判證明有罪確定前，推定其為無罪；犯罪事實
    應依證據認定之，無證據不得認定犯罪事實；不能證明被告
    犯罪者，應諭知無罪之判決，刑事訴訟法第154 條第1 項、
    第2 項及第301 條第1 項分別定有明文。又刑事訴訟法上所
    謂認定犯罪事實之證據，係指足以認定被告確有犯罪行為之
    積極證據而言，該項證據自須適合於被告犯罪事實之認定，
    始得採為斷罪資料；事實之認定，應憑證據，如未能發現相
    當證據，或證據不足以證明，自不能以推測或擬制之方法，
    以為裁判基礎；而認定犯罪事實所憑之證據，雖不以直接證
    據為限，間接證據亦包括在內；然而無論直接或間接證據，
    其為訴訟上之證明，須於通常一般之人均不致有所懷疑，而
    得確信其為真實之程度者，始得據為有罪之認定；又依刑事
    訴訟法第161 條第1 項規定，檢察官就被告犯罪事實，應負
    舉證責任，並指出證明之方法。因此，檢察官對於起訴之犯
    罪事實，應負提出證據及說服之實質舉證責任。倘其所提出
    之證據，不足為被告有罪之積極證明，或其指出證明之方法
    ，無從說服法院以形成被告有罪之心證，基於無罪推定之原
    則，自應為被告無罪判決之諭知，最高法院29年上字第3105
    號、40年臺上字第86號、76年臺上字第4986號及92年臺上字
    第128 號判例分別著有判例可資參照。再按告訴人之告訴，
    係以使被告受刑事訴追為目的，是其陳述是否與事實相符，
    仍應調查其他證據以資審認，最高法院52年台上字第1300號
    判例意旨參照。
三、證據能力部分：
（一）按被告以外之人於審判外向法官所為之陳述，得為證據，
      刑事訴訟法第159 條之1 第1 項定有明文。證人戊○○、
      林達珍於法院另案審理中所為之證述（見本院97年度訴字
      第1728號影卷第12至17頁），為被告以外之人於審判外向
      法官所為之陳述，均經具結，且渠等任意陳述之信用性已
      受確定保障之情況下所為，依上開規定，渠等之證述均具
      證據能力，應得作為證據。
（二）再按當事人、代理人或辯護人於法院調查證據時，知有第
      15 9條第1 項不得為證據之情形，而未於言詞辯論終結前
      聲明異議者，視為有前項之同意，刑事訴訟法第159 條之
      5 第2 項定有明文。本案以下認定事實所引用之傳聞證據
      ，檢察官、被告丙○○及其辯護人於言詞辯論終結前均未
      聲明異議（見本院98年度審易字第157 號卷第13頁反面、
      本院卷第19頁反面），而各該傳聞證據之取得亦無違法不
      當之情事，作為證據並無不適當，依上開說明，本院認本
      案以下所引用之傳聞證據均有證據能力。
（三）另按證人應命具結。但有下列情形之一者，不得令其具結
      ：一、未滿16歲者。二、因精神障礙，不解具結意義及效
      果者，刑事訴訟法第186 條第1 項定有明文。證人即告訴
      人甲○○、證人即被告之母丁○○於偵查之之陳述，均未
      具結，渠等均無不得具結之情事竟未於作證時具結，依上
      開說明，證人即告訴人甲○○、證人即被告之母丁○○於
      偵查之之陳述無證據能力。
四、公訴意旨認被告丙○○涉有上開犯行，無非係以：（1） 告
    訴人甲○○於警詢、偵訊之指訴；（2） 證人丁○○於警詢
    、偵訊之證述；（3） 高新醫院受理家庭暴力事件診斷書1
    紙；（4） 告訴人甲○○庭提照片2 張；（5） 被告丙○○
    於警詢、偵查之供述等資料為其論據。訊據被告丙○○固坦
    承甲○○為其大嫂，案發之日甲○○與其母丁○○發生爭吵
    之事實（見本院98年度審易字第157 號卷第12頁反面），惟
    堅決否認有何傷害之犯行，辯稱：當天因母親向甲○○要回
    前2 天甲○○與戊○○打架時，戊○○被甲○○扯掉之項鍊
    而與甲○○爭吵，我到3 樓勸架時，甲○○有拿棍子要打我
    與母親，我們就下樓，我並無與甲○○發生肢體碰觸，甲○○所受傷害係之前2 天與我妹戊○○發生爭吵、互毆所留之
    傷痕等語（本院98年度審易字第157 號卷第12頁反面、13頁
    、本院卷第23頁反面）。經查：
（一）被告丙○○因其母丁○○向告訴人甲○○要回2 日前戊○○遭伊搶走之項鍊而與告訴人甲○○發生爭吵之際，始出
      面勸阻雙方一節，業經證人即被告之母丁○○於本院審理
      中結證綦詳（見本院卷第17頁），並有告訴人甲○○警詢
      之指述（見警卷第4 頁），核與被告上開自白大致相符，
      告訴人甲○○與被告之立場相對，自無可能故為有利被告
      之陳述，顯見被告係為消彌其母丁○○與告訴人甲○○之
      口角衝突，始會有出面勸阻之行為，上開事實堪信為真。
（二）被告否認有傷害告訴人甲○○之犯行，並以上詞置辯。而
      告訴人甲○○固提出97年2 月7 日至高新醫院驗傷之診斷
      書，其上載明受有頭部及臉部多處挫擦傷、頸部4 ×1 及
      5 ×0.2 公分挫擦傷、右手中指1.5 ×1.5 公分瘀青之傷
      害，並提出受傷照片2 張為憑（見警卷第7 頁、偵卷第8
      頁）。惟告訴人甲○○甫於97年2 月5 日因對被告之妹戊○○辱罵三字經及潑倒熱水，引起戊○○之不滿而與告訴
      人甲○○理論之際，告訴人甲○○即持掃把毆打戊○○，
      戊○○亦同時以徒手毆打告訴人甲○○之上半身，雙方互
      毆達10分鐘之久一節，業經證人即被告之妹戊○○於本院
      審理中證述綦詳（見本院卷第18頁反面至19頁反面），核
      與其先前在本院審理97年度訴字第1728號案件中證述相符
      （見本院97年度訴字第1728號影卷第14頁反面）。而證人
      林達珍於本院審理97年度訴字第1728號案件中亦證述：97
      年2 月5 日有見甲○○拉著戊○○之頭髮，拉戊○○的身
      體去撞牆，甲○○有拿掃把打戊○○，戊○○搶到掃把後
      丟到一旁，之後2 人空手拉扯，打得很劇烈等語明確（見
      本院97年度訴字第1728號影卷第11頁反面至13頁）。證人
      戊○○前後證述內容一致，而證人林達珍以隔離訊問方式
      所證述內容亦與證人戊○○相符，證人林達珍應無甘冒偽
      證風險，故為虛偽陳述以誣陷甲○○之必要，堪認證人林
      達珍、戊○○於本院審理97年度訴字第1728號案件之證述
      均屬可採，顯見證人戊○○於97年2 月5 日確與告訴人甲○○發生激烈之徒手互毆情事無訛。另告訴人甲○○於97
      年2 月5 日與證人戊○○互毆，致證人戊○○當場受有前
      額血腫2 ×2 公分、頭面部抓傷3 處（0.3 ×0.3 公分、
      2 ×0.3 公分、1 ×0.3 公分）、右小指擦傷1 ×0.3 公
      分、左手背抓傷1 ×1 公分、左肩皮下瘀青4 ×1 公分之
      傷害，證人戊○○因而對告訴人甲○○提出傷害之告訴，
      告訴人甲○○嗣經本院97年度訴字第1728號案件審理中遭
      判處傷害罪刑確定等情，業經本院依職權調閱本院97年度
      訴字第1728號卷宗核閱屬實，復有本院辦理刑事案件電話
      記錄查詢表1 紙在卷可查（見本院卷第29頁），又證人戊○○與告訴人甲○○於97年2 月5 日有發生激烈之互毆，
      已如前述，依常理判斷，證人戊○○、告訴人甲○○於97
      年2 月5 日互毆後，豈有可能僅有證人戊○○受有前揭傷
      害，告訴人甲○○卻毫髮無傷，蓋雙方徒手激烈之互毆勢
      必造成兩造均成傷之結果，而本院依告訴人甲○○上開診
      斷書之傷勢及受傷照片觀之，告訴人甲○○頭部、頸部之
      傷勢僅為挫擦傷，右手中指僅有輕微瘀青，核與證人戊○○前揭97年2 月5 日受傷之傷勢種類大致相同，則告訴人
      甲○○於97年2 月7 日經高新醫院診斷之傷勢亦有可能係
      甲○○於97年2 月5 日與戊○○互毆所造成，本院尚難僅
      憑該診斷書、照片即遽為不利被告丙○○之認定。再者，
      告訴人甲○○頭部、頸部之傷勢僅為挫擦傷，前已敘明，
      倘被告丙○○於97年2 月7 日有以拳頭毆打告訴人甲○○
      之臉部、頭部，告訴人甲○○應於臉部、頭部出現大量之
      瘀傷，蓋以拳頭傷人甚難造成擦傷之結果，本院尚難僅憑
      告訴人甲○○之指述而為不利被告丙○○之認定。
五、綜上所述，本件檢察官所舉積極證據，尚不足使本院採信被
    告丙○○有傷害之犯行，尚有合理之懷疑存在，無法為此事
    實之認定。此外，復查無其他積極證據足認被告丙○○有公
    訴意旨所指犯行，被告既未經證明犯罪，揆諸前開最高法院
    判決意旨，自應為被告丙○○無罪之諭知。
據上論結，應依刑事訴訟法第301 條第1 項前段，判決如主文。
本案經檢察官乙○○到庭執行職務。
中    華    民    國    98    年    8     月    20    日
                  刑事第十一庭        法  官  何佩陵
以上正本證明與原本無異。
如不服本判決應於收受本判決後10日內向本院提出上訴書狀，並
應敘述具體理由，如未敘述上訴理由者，應於上訴期間屆滿後20
日內補提理由書狀於本院（均須按他造當事人之人數附繕本）「
切勿逕送上級法院」。
中    華    民    國    98    年    8     月    20    日
                                      書記官  鍾淑美


司法院資訊處製作；財團法人民間司法改革基金會備份。
